【裁判字號】    98,軍上,9
【裁判日期】    980729
【裁判案由】    販賣軍用彈藥等
【裁判全文】
臺灣高等法院高雄分院刑事判決           98年度軍上字第9號
上  訴  人
即  被  告  甲○○
                  （現於國防部南部地方軍事看守所羈押中）
上列上訴人因販賣軍用彈藥等案件，不服國防部高等軍事法院高
雄分院98年度上重訴字第2 號中華民國98年5 月14日第二審判決
（起訴案號：國防部南部地方軍事法院檢察署97年度偵字第196
號），提起上訴，本院判決如下：
    主  文
原判決關於公務員竊取公用財物二罪及未經許可，販賣軍用彈藥
（MK2 殺傷式手榴彈）一罪暨執行刑部分均撤銷，發回國防部高
等軍事法院高雄分院。
    理  由
一、原判決以上訴人即被告甲○○犯公務員竊取公用財物2 罪及
    未經許可，販賣軍用彈藥（MK2 殺傷式手榴彈）1 罪，罪證
    明確，因而撤銷初審判決關於竊取公用財物2 罪，仍各處有
    期徒刑11年，褫奪公權3 年，及駁回未經許可，販賣軍用彈
    藥一罪，所處有期徒刑12年之上訴，並定應執行刑有期徒刑
    24年，褫奪公權3 年，就扣案之子彈、手榴彈為發還之諭知
    ，未扣案之子彈為追繳、追徵或以其與賴明誠之財產連帶抵
    償之諭知。固非無見。
二、惟查：(一)原判決就被告甲○○竊取國造五點五六公厘步槍子
    彈，國造MK2 殺傷式手榴彈，於法律適用欄，論以「依刑法
    吸收犯之法理，某一特定罪名之觀念中，當然包括他行為之
    罪名，亦即在該罪名觀念中，他行為當然被本行為吸收而為
    本行為之一部，不另成立他行為之罪名，查被告竊取步槍子
    彈、手榴彈後，雖有未經許可，持有彈藥等行為，然被告未
    經許可，持有彈藥之他行為，應為本行為吸收而為一部，不
    另論罪」等語（見原判決第13頁倒數第4 行至第14頁第3 行
    ）。惟按被告所犯竊取步槍子彈、手榴彈，而未經許可，持
    有彈藥之行為，係屬一行為觸犯二罪名，為想像競合犯，原
    判決認為有吸收關係，自有未合。又按犯罪所得財物之追繳
    、追徵並發還被害人，為從刑之一種，依主從不可分原則，
    應附隨於主刑而同時宣告之。原判決關於被告竊取國造五點
    五六公厘步槍子彈，及竊取國造MK2 殺傷式手榴彈各1 罪，
    犯罪所得財物之追繳、追徵並發還被害人之諭知，係於宣告
    被告所犯上開2 罪各處有期徒刑11年之後，再一併諭知犯罪
    所得財物之追繳、追徵並發還被害人之旨，而未分別於宣告
    各罪主刑而同時諭知，亦有違從刑應附隨於主刑而同時宣告
    之法理。均有適用法則不當之違法。(二)證據雖已調查而其內
    容尚未明暸者，即與未經調查無異，如遽行判決，仍屬應於
    審判期日調查之證據而未予調查。原判決以被告將竊取之25
    顆手榴彈交予賴明誠，賴明誠將其中1 顆以新臺幣（下同）
    1 萬元代價，販售予黃俊源，認定被告有共同未經許可，販
    賣軍用彈藥之犯行，固已敘明「賴明誠97年10月7 日於臺灣
    高雄地方法院檢察署檢察官偵查時，供述被告把彈藥帶出來
    要求他處理，其答應幫忙找買主，後來找到黃俊源（偵卷第
    14卷第41頁至第42頁），此與黃俊源於原審及本院審理中結
    證所稱，97年6 月間，曾以1 萬元向賴明誠購得手榴彈1 顆
    （原審卷（2） 第45頁、本院審卷第194 頁），顯相一致，
    雖證人黃俊源於臺灣高雄地方法院檢察署檢察官訊問時供承
    ，賴明誠交付手榴彈予伊未向其拿錢，亦未表示要拿多少，
    然黃民已陳明當時係因緊張，說話內容有所出入（本院審卷
    第195 頁），衡諸常情，黃俊源於自己所涉案件偵查中基於
    被告身分所述，既未經具結，且為避免己身遭受追訴、審判
    ，其陳述避重就輕，尚屬合理，而黃俊源與賴明誠既相識不
    深，二人又無仇怨，黃俊源顯無構詞誣陷之理，其於初審、
    本院審理時所言，顯然較為可採，故賴明誠於原審及本院審
    理結證所稱：伊因之前就答應被告甲○○（寄藏手榴彈），
    不好意思拒絕（原審卷（2） 第26頁、第29頁、本院審卷第
    188 頁）云云，自非可信」等語（原審判決第11頁）。惟賴
    明誠於臺灣高雄地方法院檢察署檢察官另案偵查中供稱：實
    際的價錢我與黃俊源、謝東霖並未談定，只是請他們二人分
    別幫忙我找到買家等語（見偵14卷第42頁），據證人盧世偉
    於高雄憲兵隊供稱：97年6 月10日晚上，賴明誠在「咱的檳
    榔巢」交付1 顆軍用手榴彈於黃俊源時，伊有在場看到，但
    當時沒有看到黃俊源交付現金等情（見偵卷第10卷第58頁）
    ，而被告供稱伊並未拿到錢（見初審第一卷第16頁），賴明
    誠亦證稱未拿錢給被告等語（見初審第二卷第30頁）。原判
    決依憑證人黃俊源上開證述，認定黃俊源有交付該手榴彈之
    價金1 萬元予賴明誠；而據證人黃俊源證稱買賣手榴彈之價
    金1 萬元，是於交付手榴彈翌日晚上，在「咱的檳榔巢」交
    給賴明誠（見初審第一卷第120 頁），但就此有何人知悉或
    在場目擊或其他證據足以證明？因事涉重典，有進一步詳查
    之必要，倘有第三人知悉或在場目擊，則應予傳喚作證，以
    昭折服。另黃俊源於臺灣高雄地方法院檢察署檢察官另案訊
    問時供稱：是賴明誠自己跟我談買賣手榴彈的事，不過盧世
    偉在場，我買手榴彈的事他知情等情（見初審第一卷第121
    頁），但證人盧世偉於初審證稱：伊不知道賴明誠交手榴彈
    給黃俊源之目的為何？（見初審第二卷第32頁），就賴明誠
    交付該顆手榴彈予黃俊源是否基於買賣之原因，盧世偉是否
    知情？黃俊源與盧世偉所述不盡相同，原判決未予釐清敘明
    ，亦有判決不備理由之違法。以上，或為被告上訴意旨所指
    摘，或為本院依職權得調查之事項，應認原判決關於公務員
    竊取公用財物2 罪及未經許可，販賣軍用彈藥（MK2 殺傷式
    手榴彈）1 罪暨應執行刑部分，均有撤銷發回之原因。
應依軍事審判法第206 條第1 項但書、第199 條，刑事訴訟法第
397 條、第401 條，判決如主文。
中    華    民    國    98    年    7     月    29    日
              刑事第六庭    審判長法  官  王憲義
                                  法  官  張盛喜
                                  法  官  邱永貴
以上正本證明與原本無異。
中    華    民    國    98    年    7     月    29    日
                                  書記官  鄭翠芬


司法院資訊處製作；財團法人民間司法改革基金會備份。
